臺灣高等法院臺中分院刑事裁定　　　　　 96年度抗字第795號
抗　告　人　臺灣台中地方法院檢察署檢察官
抗　告　人
即受 刑 人　甲○○
上列抗告人因聲請減刑案件，不服臺灣臺中地方法院中華民國96
年8月28日裁定（96年度聲減字第4535號)，提起抗告，本院裁定
如下：
    主  文
原裁定撤銷。
甲○○所犯廢止前懲治盜匪條例罪，減為有期徒刑肆年陸月。
    理  由
一、本件檢察官及受刑人抗告意旨略以：受刑人所犯廢止前懲治
    盜匪條例第 5條第1項第1款之罪，雖不屬於中華民國96年罪
    犯減刑條例第 3條所定得以減刑之罪，但受刑人係於未發覺
    前即自首接受裁判，其犯罪日及自首日皆在同條例施行前，
    自應依同條例第 6條規定予以減刑，原裁定不依法裁定減刑
    ，顯屬違背法律，為此提起抗告等語。
二、原審裁定意旨略以：「(一)原審檢察官以受刑人於民國（下同
    )88年5月27日及同年月29日犯廢止前懲治盜匪條例罪，經臺
    灣臺中地方法院以88年度重訴字第1297號判處有期徒刑 9年
    確定在案（偵查案號：臺灣臺中地方法院檢察署88年度偵字
    第13149號），茲受刑人犯罪及自首時間均在96年4月24日以
    前，所犯為廢止前懲治盜匪條例第5條第1項之罪，合於減刑
    條件，爰聲請予以減刑。(二)惟查，本件受刑人所犯之罪為廢
    止前懲治盜匪條例第 5條第1項第1款之罪，且經原審法院判
    處有期徒刑9年，顯與中華民國96年罪犯減刑條例第3條之規
    定不合，受刑人所犯之罪刑不符減刑要件。又同條例第 6條
    雖規定：『對於第 3條所定不予減刑而未發覺之罪，於本條
    例施行前至施行之日起3個月內自首而受裁判者，依第2條第
    1 項規定予以減刑』，惟依該條之立法理由係『為鼓勵罪犯
    藉此次減刑機會自首，俾使昔日未偵破之案件得以澄清，爰
    參考中華民國80年罪犯減刑條例第7條，定明對於本條例第3
    條所定列為不得減刑範圍而未發覺之罪，如於本條例施行之
    日起三個月內，自首而受裁判者，亦予減刑寬典』，足見該
    條規定是要鼓勵罪犯藉此減刑機會自首，是以唯有藉此減刑
    機會自首者，始有該條例第 6條之適用。本件受刑人並非藉
    此次減刑機會對於『昔日未偵破之案件』自首而接受裁判，
    自不在該條例第6條所定減刑之列。(三)又該條例第6條所謂『
    未發覺之罪』，參諸上開立法理由所載『為鼓勵罪犯藉此次
    減刑機會自首，俾使昔日未偵破之案件得以澄清』，顯係指
    於主管機關研議減刑條例時，仍未發覺之罪，而不包括前已
    發覺甚至已判決確定之罪。至於立法院朝野協商時，雖增列
    『施行前至』等 4字，惟在解釋上，應認係指若有人於減刑
    條例尚未施行之 96年7月10日自首而接受裁判，此時減刑條
    例雖然尚未施行，但因其係對於『當時尚未發覺之罪』自首
    進而接受裁判，於減刑條例施行後，仍得依該條例第 6條規
    定減刑，而非就不予減刑之罪凡自首者，一律予以減刑之意
    。另本次減刑條例第 3條規定犯特定之罪，經宣告死刑、無
    期徒刑或逾有期徒刑1年6月之刑者不予減刑，乃因該等特定
    犯罪之惡性較其他犯罪為重，且既經法院宣告逾有期徒刑 1
    年6 月之刑或死刑、無期徒刑，可見犯罪情節嚴重，危害社
    會治安甚鉅，故不予減刑。而該條例第 6條既屬對原不應減
    刑之罪為鼓勵罪犯自首而予減刑之例外規定，自應本諸『例
    外規定從嚴解釋』之法理，限縮其適用範圍，不宜無限制擴
    大至所有自首案件均予減刑，始符合本次減刑條例立法意旨
    。況刑法針對自首本即設有減刑規定，是犯減刑條例第 3條
    所定不予減刑之罪者，業經法院於判決時減輕其刑，倘若一
    律得再依本次減刑條例第 6條規定，就有期徒刑部分再減其
    刑期2分之1，勢必造成犯罪情狀嚴重卻只處以輕微刑罰之不
    公平、不合理結果，顯悖於全體國民對法之感情，而非減刑
    條例立法目的。(四)再就立法體例而言，倘該條例第 3條所定
    不予減刑之罪，在該條例施行前自首而受裁判，皆得減刑，
    則應逕規定於第 3條序文「．．不予減刑」之後，增列「但
    自首者，不在此限」即可，無須另就第 6條為規定。(五)本件
    受刑人不合本次減刑條例所定減刑要件，檢察官聲請減刑，
    尚有未合，應予駁回」等語。
三、原審裁定駁回檢察官減刑之聲請，固非無見。惟按中華民國
    96年罪犯減刑條例第6條規定：「對於第3條所定不予減刑而
    未發覺之罪，於本條例施行前至施行之日起 3個月內自首而
    受裁判者，依第2條第1項規定予以減刑」，其條文既已載明
    「施行前至」，允宜解釋為不因自首係在減刑條例施行前、
    後而有異。且上開規定自首得予以減刑之立法目的，在於鼓
    勵自首，對其犯罪行為懺悔，足以減少司法資源之浪費，予
    以更新向善之機，如將本減刑條例施行前之自首排除於減刑
    適用之外，容欠允洽（最高法院96年度台上字第4269號判決
    理由(三)參照）。又所謂「未發覺之罪」應指在自首當時係未
    發覺而言。經查，本件受刑人所犯懲治盜匪條例罪，雖該當
    於該條例第3條第1項第15款所定不予減刑之罪，惟其既在該
    條例施行前自首而受裁判，即有該條例第 6條規定之適用。
    檢察官及受刑人抗告意旨執以指摘原裁定不當，自屬有理由
    ，自應由本院將原裁定撤銷更為裁定如主文所示（即減為有
    期徒刑4年6月）。另關於沒收諭知，不在減刑範圍以內，應
    照原判決執行。
四、應依中華民國96年罪犯減刑條例第2條第1項第3款、第6條，
    ，刑事訴訟法第413條，裁定如主文。
中　　華　　民　　國　　96　　年　　9 　　月　　19　　日
            刑事第十庭    審判長法　官　林　照　明
                                法　官　林　欽　章
                                法　官　蔡  名  曜
上列正本證明與原本無異。
不得抗告。
                                書記官　劉　恒  宏
中　　華　　民　　國　　96　　年　　9 　　月　　19　　日
